臺灣桃園地方法院刑事判決　　　　　　　100年度易字第916號
公　訴　人　臺灣桃園地方法院檢察署檢察官
被　　　告　張維浪
選任辯護人　廖辰和律師
　　　　　　張香堯律師
　　　　　　張必昇律師
上列被告因妨害名譽案件，經檢察官提起公訴（100 年度偵字第
13219 號），本院判決如下：
    主  文
張維浪公然侮辱人，處拘役貳拾日，如易科罰金，以新臺幣壹仟
元折算壹日。
    事  實
一、張維浪與王志傑係鄰居，因認王志傑在其住處旁開設洗車廠
    產生噪音，且洗車噴灑之化學藥劑已影響其居住品質而屢次
    與之發生爭執。於民國99年12月22日下午2 時許，張維浪見
    其停放在桃園縣桃園市○○路○ 段38號住處前之自用小客車
    遭不明化學藥劑汙損引擎蓋，認係王志傑所為，乃憤而於同
    日下午2 時30分許，在上址住處門口前，該不特定人得共見
    共聞之場所，基於公然侮辱之犯意，接續以臺語「幹你娘」
    、「敢做不敢當」、「婊阿仔」、「俗仔」等粗鄙使人受辱
    之言詞辱罵王志傑，足以毀損王志傑之名譽，並貶低王志傑
    之社會評價。
二、案經王志傑訴由桃園縣政府警察局桃園分局移送臺灣桃園地
    方法院檢察署檢察官偵查起訴。
    理  由
壹、程序部分
    按被告以外之人於審判外之陳述，雖不符刑事訴訟法第 159
    條之1 至第159 條之4 之規定，而經當事人於審判程序同意
    作為證據，法院審酌該言詞陳述或書面陳述作成時之情況，
    認為適當者，亦得為證據。當事人、代理人或辯護人於法院
    調查證據時，知有刑事訴訟法第159 條第1 項不得為證據之
    情形，而未於言詞辯論終結前聲明異議者，視為有前項之同
    意，刑事訴訟法第159 條之5 定有明文。查本判決所引用以
    下審判外作成之相關供述證據，公訴人、被告張維浪及辯護
    人於本院準備程序、審判期日均表示無意見而不予爭執，亦
    未於言詞辯論終結前聲明異議，本院審酌上開證據資料製作
    時之情況，尚無違法取得及證明力明顯過低之瑕疵，認以之
    作為證據應屬適當，而其餘所依憑判斷之非供述證據，本院
    亦查無有何違反法定程序取得之情形，且上開各該證據均經
    本院於審判期日依法進行證據之調查、辯論，被告於訴訟上
    之防禦權，已受保障，故上開證據資料均有證據能力。
貳、實體部分
一、訊之被告張維浪固坦認確於上開時、地以臺語口出「幹你娘
    」、「敢做不敢當」、「婊阿仔」、「俗仔」等語之事實，
    惟矢口否認有何公然侮辱之犯行，辯稱：當時是在辱罵毀損
    其車子之人，並未指名道姓，是告訴人王志傑自己要對號入
    座云云，辯護人另辯稱被告為上開辱罵言語之地點，並非公
    開場合云云，經查：
(一)、被告上揭以粗鄙詞語公然侮辱告訴人王智傑之事實，業據證
    人即告訴人王志傑於警詢、偵查及本院審理中證稱：我於95
    年起，在桃園縣桃園市○○路○ 段36號承租房屋經營汽車美
    容，因廠內空壓機噪音及水漬影響到鄰居，居住在隔鄰38號
    之張維浪便屢次與我發生爭執，更於99年12月22日下午2 時
    30分許，在住處大門口，以「幹你娘」、「敢做不敢當」、
    「婊阿仔」、「俗仔」等語辱罵我等情綦詳（見偵查卷第 6
    至7 頁、第15頁，100 年度審易字第1410號卷第17頁，本院
    卷第14頁背面至15頁），且被告於警詢、偵查及本院審理中
    亦坦承確有於上開揭時、地口出「幹你娘」、「敢做不敢當
    」、「婊阿仔」、「俗仔」等語不諱（見偵查卷第3 頁、第
    15頁，100 年度審易字第1410號卷第15頁背面至16頁，本院
    卷第12頁背面至13頁），被告於偵查中更直言：99年12月22
    日那天，告訴人洗車子的水噴到我的臉，我就罵拿硫酸噴我
    車子的人說「你娘機歪」、「俗仔」、「婊子」，當時告訴
    人拿錄影機對著我拍，並說有種你再說一次，當時我很生氣
    的說上開話語，並罵「幹你娘」，告訴人他一直挑釁我等語
    屬實（見偵查卷第15頁），復有現場照片6 張（見偵查卷第
    17至18頁）、告訴人提出之錄影光碟1 片存卷可稽。經本院
    勘驗上開現場錄影光碟1 片，勘驗結果為：被告站立在桃園
    縣桃園市○○路○ 段38號住處前，路邊有摩托車經過聲音，
    告訴人向被告稱：「再罵啊、再罵啊，快點（臺語），被告
    旋即以臺語表示：「我幹你娘」、「敢做不敢當啦」、「婊
    阿仔」、「俗仔」等言詞，亦有本院100 年9 月23日審判筆
    錄記載之勘驗結果可憑（見本院卷第13頁），足認告訴人上
    開指證屬實，堪以採信。
(二)、按刑法上之公然侮辱罪，祗須侮辱行為足使不特定人或多數
    人得以共見共聞，即行成立（參照司法院院字第2033號解釋
    ），依告訴人所稱：被告辱罵告訴人當時，雖無第三人在場
    （見本院卷第14頁背面至15頁），惟被告當時係在其住處門
    前謾罵告訴人，而該住處門口乃緊鄰馬路，於被告辱罵告訴
    人之際，復不時可聽聞機車經過之聲音，此有錄影光碟擷取
    畫面3 張及本院勘驗結果在卷可稽（見偵查卷第20至21頁，
    本院卷第13頁），上開地點自屬不特定人得以共見共聞之場
    所，允無疑義，辯護人辯稱被告為上開辱罵言語之地點，並
    非公開場合云云，顯有誤會。是被告在該處以上揭侮辱性言
    詞辱罵告訴人，依一般社會通念，前開語詞已足貶低告訴人
    之社會評價，確足使告訴人之名譽受損，被告所為自已構成
    公然侮辱，至為明確。
(三)、被告雖以前詞置辯，惟查：按刑法之公然侮辱罪，不以指名
    道姓之對象為限，如係針對特定人或可推知之人所發之言論
    ，即足當之（司法院院解字第3806號解釋意旨參照）。查被
    告於本院審理中自承當日係因其所有之自小客車遭洗車化學
    溶劑噴灑，因此才辱罵弄髒其車子之人等語明確（見100 年
    度審易字第1410號卷第16頁），復陳稱在其住家附近，僅告
    訴人開設洗車場等語詳實（見本院卷第15頁背面），顯見被
    告主觀上明知其辱罵之對象即係告訴人無訛，證人即告訴人
    王志傑並證稱：蒐證攝影當時，其與被告之間僅距離1 至 2
    公尺等語（見本院卷第14頁背面），再參以經本院勘驗上開
    現場錄音光碟1 片之結果，亦顯示被告係在告訴人表示「再
    罵啊、再罵啊」等語之後，旋即回嘴說出「幹你娘」、「敢
    做不敢當」、「婊阿仔」、「俗仔」等侮辱言語，顯見被告
    當時確係在辱罵告訴人，此為凡當場聽聞被告所言，或於事
    後得知上揭對話內容，知曉被告與告訴人過節之人，客觀上
    均可推知之事實，並不因被告未於現場指名道姓而有異，是
    被告此部分所辯，自屬無稽。
(四)、綜上所述，被告所辯情詞，無非係事後卸責之詞，不足憑採
    。本件事證明確，其上開犯行洵堪認定，應予依法論科。
二、按刑法上之公然侮辱罪，只須侮辱行為足使不特定人或多數
    人得以共見共聞，即行成立，且僅任意謾罵並未指有具體事
    實，仍屬公然侮辱，司法院院字第2179號解釋著有明文。被
    告係以臺語「幹你娘」、「敢做不敢當」、「婊阿仔」、「
    俗仔」等語謾罵告訴人，並未指有具體事實，又本件犯罪地
    點在桃園縣桃園市○○路○ 段38號前之馬路邊，為不特定人
    得以共見共聞之場所，被告於前揭時、地以上開粗鄙言詞辱
    罵告訴人，依一般社會通念，已足貶低告訴人之社會評價，
    確足使告訴人之名譽受損，被告所為自已構成公然侮辱。是
    核被告所為，係犯刑法第309 條第1 項之公然侮辱罪。被告
    先後多次公然侮辱犯行，係在密切接近之時間及同一地點實
    施，侵害同一告訴人之法益，各行為之獨立性極為薄弱，依
    一般社會健全觀念，在時間差距上，難以強行分開，在刑法
    評價上，以視為數個舉動之接續施行，合為包括之一行為予
    以評價，較為合理，故屬包括一罪之接續犯。爰審酌被告僅
    因細故而大逞口舌之快，毀損告訴人之人格、名譽，且犯後
    仍飾詞狡辯，毫無悔意，復迄未與告訴人達成和解，兼衡其
    犯罪之動機、目的、手段、智識程度、生活狀況及素行等一
    切情狀，量處如主文所示之刑，並諭知易科罰金之折算標準
    ，以示懲儆。
據上論斷，應依刑事訴訟法第299 條第1 項前段，刑法第309 條
第1 項、第41條第1 項前段，刑法施行法第1 條之1 第1 項、第
2 項前段，判決如主文。
本案經檢察官王貞元到庭執行職務。
中    華    民    國    100   年    10    月    21    日
                  刑事第五庭  法  官  劉淑玲
以上正本證明與原本無異。
如不服本判決應於收受判決後10日內向本院提出上訴書狀，並應
敘述具體理由。其未敘述上訴理由者，應於上訴期間屆滿後20日
內向本院補提理由書（均須按他造當事人之人數附繕本) ）「切
勿逕送上級法院」。
                              書記官  許婉茹
中    華    民    國   100    年    10    月    24    日
附錄本案論罪科刑依據之法條：
中華民國刑法第309 條
公然侮辱人者，處拘役或3 百元以下罰金。
以強暴犯前項之罪者，處1 年以下有期徒刑、拘役或5 百元以下
罰金。